【裁判字號】    88,上訴,1618
【裁判日期】    890126
【裁判案由】    違反槍砲彈藥刀械管制條例
【裁判全文】
臺灣高等法院臺南分院刑事判決            八十八年度上訴字第一六一八號    Ｇ
      上  訴  人  臺灣嘉義地方法院檢察署檢察官
      被      告  甲  ○  ○
      指定辯護人  本院公設辯護人  乙  ○  ○
右上訴人因被告違反槍砲彈藥刀械管制條例案件，不服臺灣嘉義地方法院八十八年度
訴字第四九一號中華民國八十八年九月十三日第一審判決（起訴案號：臺灣嘉義地方
法院檢察署八十八年度偵字第五○九一號），提起上訴，本院判決如左：
      主      文
上訴駁回。
      事      實
一、甲○○於民國（下同）八十五年二、三月間某日，在嘉義市某玩具店購得玩具金
    屬彈殼後，竟未經許可，於同年三月間，在嘉義市○○街一三九號二樓租屋處，
    將其中八顆玩具金屬彈殼加裝直徑約六ＭＭ鋼珠；其中兩顆玩具金屬彈殼加裝直
    徑五．七ＭＭ金屬彈頭及底火，而製造有殺傷力之子彈共十顆，迨於八十七年十
    二月十六日因竊盜案入監服刑前，將上開改造之子彈攜至嘉義縣太保市新埤里二
    六二號藏置，復於八十八年七月十日又將該子彈攜至嘉義市○○路三四六巷九之
    四號居住處藏置，嗣於八十八年七月二十二日下午四時許，為警在嘉義市○○路
    三四六巷九之四號居住處查獲，並扣得改造子彈十顆，經送鑑後試射耗損四顆，
    尚餘六顆及其所有供製造子彈犯罪所用之彈頭九顆、底火五十顆等物。
二、案經嘉義縣警察局民雄分局報請臺灣嘉義地方法院檢察署檢察官偵查起訴。
      理      由
一、訊據被告甲○○對於右揭事實坦承不諱，並有扣案之改造子彈十顆（送鑑後試射
    耗損四顆，尚餘六顆），及被告所有供製造子彈犯罪所用之彈頭九顆、底火五十
    顆等物可資佐證，且扣案之子彈經送內政部警政署刑事警察局鑑驗結果，認其中
    八顆係由玩具金屬彈殼加裝直徑約六ＭＭ鋼珠而成之改造子彈；其中二顆係由玩
    具金屬彈殼加裝直徑約五．七七ＭＭ金屬彈頭而成之改造子彈，均具有殺傷力等
    情，有該局八十八年七月二十九日刑鑑字第七二八九七號鑑驗通知書在卷可憑，
    被告自白應與事實相符，本件事證明確，其犯行堪予認定。
二、按槍砲彈藥刀械管制條例已於八十六年十一月二十四日修訂公布，並於同年月二
    十六日生效，被告未經許可製造彈藥之行為，犯罪後法律已有變更，比較新舊法
    刑度之結果，以裁判前之法律有利於被告，依刑法第二條第一項但書之規定，仍
    應適用最有利行為人之舊法處斷。核被告所為，係犯修正前槍彈藥刀械管制條
    例第十一條第一項未經許可製造彈藥既遂罪，公訴人認係犯修正後槍砲彈藥刀械
    管制條例第十二條第一項之罪，容有誤會，其未經許可無故持有彈藥之低度行為
    ，為其製造之高度行為所吸收，不另論罪。原審引用修正前槍彈藥刀械管制條
    例第十一條第一項，刑法第十一條前段、第二條第一項但書、第三十八條第一項
    第一款、第二款之規定，並審酌被告犯罪之動機、目的、手段、其品性及智識程
    度、犯罪所生之危害及犯罪後坦承不諱，態度良好等一切情狀，量處有期徒刑十
    月，以示懲儆。扣案之彈頭九顆、底火五十顆，為被告所有並供犯罪所用，業據
    其於警訊時供明在卷，應依刑法第三十八條第一項第二款規定宣告沒收，另扣案
    之改造子彈十顆，為違禁物，除已經內政部警政署刑事警察局於鑑驗時試射耗損
    之四顆外，剩餘六顆，均應依刑法第三十八條第一項第一款規定宣告沒收。
三、公訴意旨另以：被告甲○○於八十五年二、三月間某日在嘉義市某玩具店購得玩
    具手槍後，竟未經許可，於同年三月間，在嘉義市○○街一三九號二樓租屋處，
    將該仿半自動手槍製造之玩具手槍塑膠槍管加裝金屬襯管，惟未延伸至槍管彈室
    處，並以打擊底火（藥）引爆子彈內火藥為發射動力，然槍枝材質部分為塑膠，
    發射子彈時，因子彈之爆炸高壓，可能造成爆裂，而未具殺傷力始未得逞，另將
    一顆玩具金屬彈殼加裝直徑六ＭＭ鋼珠，惟欠缺底火及火藥，不具子彈完整結構
    而未得逞，嗣於八十八年七月二十二日下午四時許，為警在上開居住處查獲，並
    扣得改造手槍一把（含彈匣一個）及不具殺傷力子彈一顆等物，因認被告甲○○
    涉犯槍砲彈藥管制條例第十一條第五項、第一項未經許可製造其他可發射子彈之
    改造手槍未遂罪及同條例第十二條第五項、第一項未經許可製造子彈未遂罪（應
    係修正前槍彈藥刀械管制條例第十條第四項、第一項及第十一條第四項、第一
    項之誤）云云，惟查：
    (一)按犯罪事實應依證據認定之，無證據不得推定其犯罪事實；又不能證明被告犯
      罪者，應諭知無罪之判決，刑事訴訟法第一百五十四條、第三百零一條第一項
      前段分別定有明文。再按事實之認定，應憑證據，如未能發現相當證據，或證
      據不足以證明，自不能以推測或擬制之方法以為裁判基礎；又認定不利被告之
      事實，須依積極證據，苟積極證據不足為不利於被告事實之認定時，即應為有
      利於被告之認定，更不必有何有利之證據（最高法院三十年上字第八一六號、
      四十年臺上字第八六號判例參照）。
    (二)公訴人認被告製造玩具四五手槍涉犯上開罪嫌，無非係以：該手槍送請鑑驗結
      果，認係仿ＣＯＬＴ廠半自動四五手槍製造之玩具手槍改造而成，以打擊底火
      （藥）引爆子彈內火藥為發射動力，機械性能良好，然槍枝材質部分為塑膠，
      發射子彈時，因子彈之爆炸高壓，可能造成爆裂而未具殺傷力等語，為其主要
      論據。然訊據被告否認上開手槍具有殺傷力，辯稱：其因好奇而將購得之玩具
      手槍，加裝金屬襯管，但未延伸至彈室，且未曾試射過，並無改造成有殺傷力
      槍枝之意思等語。經查，扣案之玩具四五手槍，其槍管係塑膠材質，雖已用金
      屬襯管加強，但未延伸至槍管內端彈室處，是於發射子彈時，因子彈之爆炸高
      壓，可能造成爆裂，其爆裂所造成之碎片，極易傷及持槍者，是以內政部警政
      署刑事警察局就該玩具四五手槍，未實際試射是否可擊發子彈，而未明確認定
      本件扣案玩具四五手槍是否具有殺傷力，有該局八十八年七月二十九日刑鑑字
      第七二八九七號驗通知書及槍枝殺傷力鑑驗說明各一份附於偵查卷可憑。雖該
      槍枝殺傷力鑑驗說明，其第三(一)載有：「本局對同型式同材質之槍枝實驗結果
      ，倘裝填子彈適當（即裝填底火、適量火藥及金屬彈丸等使成為適合送鑑槍枝
      擊發，構造完整之子彈），則其最具威力之發射動能，均可達二十焦耳／平方
      公分以上，足以穿入人體皮肉層。」然該說明係一定型化之文書，並非就個別
      槍枝之特性，更為精密鑑驗是否具有殺傷力，且係以其他一定條件下之槍枝為
      鑑定結果，自非可套用每一案件，是不能執此而遽論其他各式同種之槍枝，亦
      均具有殺傷力，況如上所言，尚須具有客觀之條件，即須倘裝填子彈適當始可
      之假設前提下方屬可能，是扣案之四五玩具手槍是否具殺傷力，自無法依據上
      開內政部警政署之鑑定結果得知。再扣案手槍之槍管既為塑膠材質，其發射子
      彈時可造成爆裂，並非可重複發射，復可能子彈未發射出去，即傷害自己，是
      難認扣案之改造四五手槍具殺傷力，又被告在玩具金屬彈殼加裝直徑六ＭＭ鋼
      珠，惟該子彈欠缺底火及火藥，並不具子彈完整結構，此觀上開鑑驗通知書可
      明，扣案之改造四五手槍一把（含彈匣一個）及上開子彈一顆，既均無法認定
      具殺傷力，自難以修正前槍彈藥刀械管制條例第十條第四項第一項及第十一
      條第四項、第一項之規定相繩，況被告係於八十五年三月間為製造行為，迄今
      已逾三、四年之久，顯非已進行改造而尚未完成之未遂犯所可比擬，故尚難遽
      認被告涉有上開罪嫌，依首揭說明，原應為無罪之諭知，惟因公訴人認此部分
      與被告前揭有罪之部分，有想像競合之裁判上一罪關係，在審判上不可分，爰
      不另為無罪之諭知。再扣案之玩具手槍一把（含彈匣一個）及不具殺傷力之子
      彈一顆既非違禁物，亦非供被告犯罪或預備犯罪所用之物，無法諭知沒收，併
      此敘明。本院經核原審認事用法俱無不合，量刑亦稱妥適，檢察官上訴意旨，
      仍認被告有改造槍枝之罪行，指摘原判決不當，並無可取，為無理由，應予駁
      回。
據上論結，應依刑事訴訟法第三百六十八條，判決如主文。
本案經檢察官吳忠賢到庭執行職務。
中    華    民    國      八十九      年      一      月      二十六    日
                                  臺灣高等法院臺南分院刑事第三庭
                                      審判長法官  黃    聰    明
                                            法官  黃    三    哲
                                            法官  林    勝    木
右正本證明與原本無異。
如不服本判決，應於判決送達後十日內向本院提出上訴狀，其未敘述理由者並應於提
出上訴狀後十日內向本院補提理由書（應附繕本)。
                                      法院書記官  吳    秋    賢
中    華    民    國      八十九      年      一      月      二十七    日
附錄法條：
槍彈藥刀械管制條例第十一條第一項：未經許可製造、販賣或運輸彈藥者，處六月
                                    以上五年以下期徒刑。


司法院資訊處製作；財團法人民間司法改革基金會備份。
